臺灣高等法院臺南分院刑事判決　　　　　　 九十三年度交上訴字第六七二號　 Ｃ
　　　上　訴　人
　　　即　被　告　乙　○　○
　　　選任辯護人　李　孟　哲
右上訴人因公共危險等案件，不服臺灣台南地方法院九十三年度交訴字第三六號中華
民國九十三年六月三十日第一審判決（起訴案號：臺灣台南地方法院檢察署九十三年
度偵字第一一一四號），提起上訴，本院判決如左：
      主      文
上訴駁回。
      事      實
一、乙○○於民國九十二年十一月二十一日下午四時十五分許駕駛車牌號碼ＴＦ—三
    三七七號自小貨車（公訴人誤載為ＴＦ—三三七三），沿台二十線公路由東往西
    方向（起訴書及原審均誤載為「由西往東」）行駛，行經台南縣新化鎮那拔里那
    拔林五十三之一號前道路時，疏未注意與他車之併行間隔，致自小貨車車斗後方
    右側角落擦撞同向騎乘在右後方，由丙○○所騎乘之車牌號碼ＭＴＢ—四二九號
    重型機車之左手車把（起訴書及原審均誤載為左後視鏡），造成丙○○所騎乘之
    上開重型機車因重心不穩，而人車倒地，丙○○因之受有頭部外傷併腦震盪及臉
    部裂傷、左手及左下肢多處挫傷、擦傷及裂傷、左側脛骨平台骨折等傷害（過失
    傷害部分，未據告訴）。詎乙○○明知駕駛上開動力交通工具肇事，致人受傷，
    竟未立即停車查看，並將傷者送醫救治，猶逕行駕車逃逸離去，幸經車禍當時騎
    乘機車於丙○○後方之甲○○記下車號後告知丙○○報警，而循線查獲。
二、案經台南縣警察局新化分局報告台灣臺南地方法院檢察署檢察官偵查起訴。
      理      由
一、訊據上訴人即被告乙○○固坦承有於右揭時、地駕駛車牌號碼ＴＦ—三三七七號
    自用小貨車行經台南縣新化鎮那拔里那拔林五十三之一號前道路時，聽聞「碰」
    的聲音，自車內後視鏡看到有部機車倒在伊車之右後方，距離約一公尺多之事實
    ，惟矢口否認有何肇事逃逸犯行，辯稱：伊所駕駛之自小貨車並未與丙○○之重
    型機車發生擦撞；伊認為係後方岔路有他部箱型車駛出，丙○○一時驚慌，導致
    機車失控倒地受傷，伊確實不知有與丙○○所騎乘之重型機車發生擦撞，致丙○○受有傷害；伊並未肇事逃逸云云。
二、經查：
  (一)被告於九十二年十一月二十一日下午四時十五分許，駕駛車牌號碼ＴＦ—三三七
    七號自用小貨車，沿台二十線公路由東往西方向行駛，行經台南縣新化鎮那拔里
    那拔林五十三之一號前道路時，因疏未注意與他車之併行間隔，致自小貨車車斗
    後方右側角落擦撞同向騎乘在右後方，由丙○○所騎乘之車牌號碼ＭＴＢ—四二
    九號重型機車之左手車把，造成丙○○所騎乘之上開重型機車因重心不穩，而人
    車倒地，丙○○因之受有頭部外傷併腦震盪及臉部裂傷、左手及左下肢多處挫傷
    、擦傷及裂傷、左側脛骨平台骨折等傷害，肇事後被告未將丙○○送醫急救，反
    逕自駕車駛離現場之事實，業據被害人丙○○於警詢、偵查、原審審理時以證人
    身分傳喚，並具結作證指述歷歷（詳警卷第七頁至第八頁、台灣臺南地方法院檢
    察署九十三年度偵字第一一一四號卷第十頁及原審九十三年六月十五日審判筆錄
    ），並於本院審理時亦為相同之指述（本院卷第四六頁），核與證人即目擊本件
    車禍發生之路人甲○○於警訊、偵訊、原審及本院審理時證述情節相符（詳警卷
    第九頁至第十頁、前開九十三年度偵字第一一一四號卷第九頁至第十頁及原審前
    開審判筆錄；本院卷第六五頁至第六六頁），復有道路交通事故現場圖、道路交
    通事故調查報告表（一）（二）、行政院衛生署臺南醫院診斷證明書各一紙及道
    路交通事故現場蒐證照片十四幀附警卷可考，足見上情非虛。
  (二)被告雖一再否認有於右揭時、地駕駛自小貨車與被害人丙○○所騎乘之重型機車
    發生擦撞，致被害人受傷及肇事後逃逸之犯行，然：
  (1)證人即被害人丙○○於原審審理時到庭證稱：「我靠右慢慢行駛，突然被擦撞到
    致使我往左傾倒」、「被告的貨車右方擦撞到我機車的左邊後視鏡（應係左車手
    把，詳後述），擦撞之後我馬上跌倒，跌倒的時候我有看到是一台藍色的貨車肇
    事」、「（該輛藍色貨車有無擦撞到你的機車？）有」等語（原審卷第四五頁）
    ，核與證人甲○○到庭證述：「（有無見到被害人其機車跌倒的經過？）有，我
    當時騎在他的後面，看到前面有台藍色貨車，貨車的前面有三、四台汽車準備停
    等紅燈，車速較慢，而貨車打算要右轉，慢慢往右偏，車速中速，機車的後照鏡
    擦撞到貨車的後方，機車搖晃一下，重心不穩，就倒下」等語相符（原審卷第五
    十頁），且證人於警詢時復證稱：「小貨車為藍色，小貨車後框好像有英文字為
    ＴＯＹＯＴＡ車牌號碼是ＴＦ—三三七七及ＴＦ—三三一七」等語（詳警卷第十
    頁），而被告亦不否認於右揭時、地駕駛車牌號碼ＴＦ—三三七七號自用小貨車
    行經肇事地點，且供稱：當時通過那拔派出所機車是在我車前面。我當時駕車‧
    ‧，至那拔國小前因要右轉所以打方向燈聽到後方有東西掉落聲。‧‧並亦聽到
    「碰」地一聲，並曾從駕駛座內之後視鏡看到一部機車倒在伊車右後方。‧‧有
    停車查看等情（警卷第一頁背面、第四頁、偵查卷第六頁），再觀諸警卷所附之
    道路交通事故現場蒐證照片，被告所駕駛之自小貨車車身係藍色，車斗後方則繪
    有斗大之「ＴＯＹＯＴＡ」字樣，均與證人甲○○所述之肇事車輛特徵相符。復
    參諸證人丙○○就其所受之傷勢迄未要求被告予以賠償，其與證人甲○○及被告
    均素不相識，若本件車禍並非被告所駕駛之車牌號碼ＴＦ—三三七七號自用小貨
    車肇事，而致被害人受傷倒地，證人丙○○、甲○○又何須誣指毫無仇怨之被告
    肇事？是被害人所騎乘之機車確係遭被告所駕駛之車牌號碼ＴＦ—三三七七號自
    用小貨車擦撞而人車倒地受傷之事實，應堪認定。從而，被告辯稱：伊所駕駛之
    自小貨車並未與丙○○所騎乘之重型機車發生擦撞云云，顯係卸責之詞，實不足
    採。
  (2)被告雖辯稱：不知撞到丙○○所騎乘之重型機車，伊以為係自後方岔路駛出之箱
    型車，使丙○○一時驚慌，導致丙○○所騎乘之機車失控倒地受傷云云。惟被告
    於肇事當日下午八時許接受台南縣警察局新化分局警員詢問時，陳稱：「我當時
    駕駛ＴＦ—三三七七號自小貨車沿台二十線公路外側快車道東向西行駛，至那拔
    國小前因我要右轉所以打方向燈時聽到後方有東西掉落聲，我由後視鏡查看有一
    部箱型車由國小旁駛出，並有一部機車倒地，我認為並不是我車碰撞的」等語（
    詳警卷第一頁背面），而證人甲○○於原審審理時證述：「貨車打算要右轉，慢
    慢往右偏，車速中速，機車的後照鏡擦撞到貨車的後方」等語（詳前開原審審判
    筆錄），於本院審理時亦到庭詰證稱：（你是否有看到貨車的車斗撞到機車的後
    視鏡或車把？）是貨車車把撞到機車後視鏡不銹鋼柱。（是否這輛貨車去擦撞被
    害人的機車？）對的。（貨車的何處和機車擦撞？）是的，是貨車車斗後面右側
    撞到機車而不是車斗右側後面。（這樣如何撞倒的？）當時貨車要右轉有偏右邊
    ，所以機車才碰到等語（本院卷第六五頁），由被告及證人甲○○所述，被告駕
    駛自小貨車行經該處時，正擬右轉而慢慢向右偏行駛至明，核與被告前開於警訊
    時所供情節亦相符合。則衡諸一般汽車駕駛人行車欲向右偏駛時，莫不由右側後
    視鏡中確定右後方車輛之動向，以維己車向右偏駛之行車安全，從而，被告就其
    於偏右行駛之際，與右後方由被害人丙○○所騎乘之重型機車發生擦撞一事，豈
    會毫無所悉？何況，倘若被告上開所陳於聽聞後方有東西掉落聲時，自後視鏡看
    見有一輛箱型車正由岔路駛出乙節為真，則應係被害人丙○○之重型機車先行倒
    地後，該輛箱型車始由岔路駛出，則該輛箱型車又如何能驚嚇被害人，致被害人
    人車倒地？又被告前開所稱之肇事地點後方之岔路應係指警卷第十七頁之「美而
    美漢堡店」旁之岔路，則觀諸上開照片，該岔路位於被害人丙○○機車倒地地點
    後方尚有數公尺遠之距離，被告所辯：係岔路駛出之箱型車驚嚇被害人丙○○，
    致丙○○人車倒地等語，顯與常情有違。再者，證人甲○○於原審審理時到庭證
    稱：「（擦撞時小貨車旁邊有無其他車輛？）擦撞時也有輛藍色的貨車」、「（
    是箱型車還是貨車？）不是箱型車」、「（該藍色貨車與被告貨車的相關位置如
    何？）我忘了另外那台貨車是在被告貨車的前方或左邊，但不是在後方」等語（
    詳前原審開審判筆錄），則由證人甲○○所述，足見肇事當時被告所駕駛之自小
    貨車車後並無他車駛至。因之，被告所駕駛之自小貨車後方既無他車駛至，且被
    害人騎乘之重型機車倒地位置係被告所駕駛之自小貨車右後方約一公尺處，二車
    之距離最為接近，被告就被害人丙○○所騎乘之重型機車倒地有可能是其所致，
    又豈有不知之理？至被告之選任辯護人雖為被告辯護稱：警員勘驗貨車，並無明
    顯的擦痕，足見兩車並未擦撞等語。然被告所駕駛之自小貨車甚為老舊，車身並
    有生鏽及多處刮痕等情，有警卷所附之道路交通事故現場蒐證照片四幀可佐（警
    卷第廿二頁至第廿三頁），從而，被害人所騎乘之重型機車與上開自小貨車發生
    擦撞，是否會有明顯擦痕可資辨識，本有疑義。況本件被告所駕駛之自小貨車確
    與被害人所騎乘之重型機車發生擦撞乙節，業據證人丙○○及甲○○證述明確，
    已如前述，縱使本件承辦之警員未於被告自小貨車之車斗處查驗到明顯之擦撞痕
    跡，亦難執此而對被告為有利之認定。
  (3)至被告辯護人另辯稱：伊貨車之車斗高度低於機車後視鏡不可能擦撞到被害人機
    車之後視鏡云云，並提出貨車及機車之相關照片三張為證（本院卷第廿七頁至第
    廿八頁），經本院到現場勘驗結果：小貨車車斗高度一米零三，機車左後視鏡下
    沿一米一，左手把零點九三米（車禍後已略變形而下垂），左煞車手把零點九七
    米，機車左手把若左轉傾斜十五度時，則後視鏡下沿高度一米。機車右煞車手把
    一米，右手把一米零四，機車右後視鏡底緣和手把底緣相差十八公分等情，有本
    院勘驗筆錄在卷可參（本院卷第五一頁），是於正常往前（即機車手把未偏左或
    偏右之情形）之行駛狀態下，依貨車之車斗之高度似無法擦撞被害人之機車左後
    視鏡甚明。惟本院審酌被害人丙○○於偵查及原審審理時固證稱係被告的貨車右
    後方擦撞到我機車的左邊「後視鏡」，然其於警訊時係指稱「小貨車擦撞機左側
    車身」，本院參諸被告專心駕車行駛於道路，以其於車禍之一瞬間，欲判明究係
    何處遭自後而來之自小貨車擦撞，顯強人所難，是本院衡諸上情，既係被告之小
    貨車擦撞被害人之機車無疑（詳前述），自以擦撞被害人機車左手把較符實情。
    至證人甲○○於原審及本院審理時固亦證稱係貨車後面右側撞到機車的「後照鏡
    」，惟參諸其於警訊及偵查中均未陳述及此（警卷第九頁、偵查卷第十頁），以
    其係行駛於被害人之後不到廿公尺之距離（警卷第九頁背面），是否能於車禍發
    生之一瞬間即能由後看清前方二車之擦撞點，亦頗堪質疑，何況目擊證人目擊案
    發經過每因目擊時間長短、所站之位置、是否注意致有所誤差，本件目擊證人甲○○係從後面往前看到車禍情形，依其位置及看到之時間自難期待其詳細陳述當
    時擦撞細節，是就【擦撞點】之陳述，證人甲○○不無可能係於偵查時，聽聞被
    害人之陳述（偵查卷第十頁）而為附和之詞，自難據此即認係貨車後面右側撞到
    機車的「後照鏡」，惟被害人及證人甲○○所證係貨車擦撞到機車左側則同一，
    故本院依上開勘驗結果，認應係被告所駕之貨車後右側擦撞到被害人所騎乘之機
    車左手把為可採，併此敘明。
  (4)綜上所述，被告所辯均係卸責、避重就輕之詞，委無可採，其明知駕駛動力交通
    工具肇事致人受傷，猶未協助救護，逕行逃逸離去之事證明確，其犯行洵堪認定
    ，應依法論科。
二、核被告乙○○所為，係犯刑法第一百八十五條之四肇事致人受傷而逃逸罪。
三、原審以被告罪證明確，因予適用刑法第一百八十五條之四、第四十一條第一項前
    段、罰金罰鍰提高標準條例第二條規定，併審酌被告疏未注意與他車之併行間隔
    ，因而肇事致人受傷、肇事後旋即逃逸，置他人生命、身體、健康於不顧，且犯
    後否認犯行之態度、被害人受傷程度以及被告前科素行尚稱良好等一切情狀，量
    處有期徒刑六月，並諭知易科罰金之折算標準，以資懲儆。本院經核原判決認事
    用法，均無不當，量刑亦稱妥適。被告上訴意旨，猶執陳詞，辯稱其未擦撞被害
    人，並否認犯行，而指摘原判決不當，尚無足取。其上訴顯無理由，應予駁回。
據上論結，應依刑事訴訟法第三百六十八條，判決如主文。
本案經檢察官吳忠賢到庭執行職務。
中    華    民    國      九十三      年      十一      月      十六    日
                                  臺灣高等法院臺南分院刑事第五庭
                                      審判長法官  楊    明    章
                                            法官  顏    基    典
                                            法官  沈    揚    仁
右正本證明與原本無異。
如不服本判決，應於判決送達後十日內向本院提出上訴狀，其未敘述理由者並應於提
出上訴狀後十日內向本院補提理由書（應附繕本)。
                                      法院書記官  李    梅    菊
中    華    民    國      九十三      年      十一      月      十六    日
附錄法條：
刑法第一百八十五條之四：
駕駛動力交通工具肇事，致人死傷而逃逸者，處六月以上五年以下有期徒刑。
